臺灣臺北地方法院刑事判決
111年度訴字第372號
公  訴  人  臺灣臺北地方檢察署檢察官
被      告  梁瑞允


選任辯護人  林智群律師
上列被告因違反毒品危害防制條例案件，經檢察官提起公訴（11
0年度偵字第32201號、111年度偵字第2155號），本院判決如下
：
    主  文
梁瑞允犯如附表編號一至編號四所示之罪，各處如附表編號一至
編號四「罪名與宣告刑」欄、「沒收」欄所示之刑及沒收。應執
行有期徒刑叁年陸月；扣案之iPhone SE手機壹支（IMEI碼：000
00000000000號，含門號0000000000號SIM卡壹張)沒收；未扣案
之犯罪所得共新臺幣貳萬叁仟壹佰元沒收，於全部或一部不能沒
收或不宜執行沒收時，追徵其價額。
    事  實
一、梁瑞允明知大麻係毒品危害防制條例管制之第二級毒品，依
    法不得販賣及持有，竟意圖營利，基於販賣第二級毒品大麻
    之犯意，分別為下列犯行：
　㈠於民國109年8月14日上午11時12分許至同年9月1日晚間7時44
    分許之間，與李若唐以手機上之通訊軟體LINE（下稱LINE)
    聯繫購買第二級毒品大麻事宜，最終議定以每公克新臺幣（
    下同）1,500元價格出售1公克大麻予李若唐，梁瑞允遂於同
    年9月7日（起訴書誤載為9月8日）晚間9時9分後之當日某時
    許，在臺北市○○區○○○路0段00號附近，以1,500元販賣1公克
    大麻予李若唐。
　㈡於109年8月31日晚間6時45分許至同年9月1日晚間7時44分許
    ，與郭孟霖以LINE聯繫購買第二級毒品大麻事宜，最後議定
    以每公克1,600元價格出售5公克大麻予郭孟霖，郭孟霖遂於
    同年9月1日晚間6時45分許匯款8,000元至梁瑞允之中國信託
    商業銀行帳號000000000000號帳戶（下稱梁瑞允中國信託銀
    行帳戶），梁瑞允則於同年9月3日晚間8時8分許，在臺北市
    ○○區○○路0段00巷0弄00號交付大麻5公克予郭孟霖。
　㈢於109年9月2日中午12時21分許至同年月4日晚間6時17分許之
    間，與郭孟霖以LINE聯繫購買第二級毒品大麻事宜，而議定
    以每公克1,600元價格出售4公克大麻予郭孟霖後，郭孟霖遂
    於同年月4日晚間6時16分許匯款6,400元至梁瑞允中國信託
    銀行帳戶，梁瑞允則於同年月6日晚間10時56分許，在臺北
    市○○區○○路0段00巷0弄00號交付大麻4公克予郭孟霖。
　㈣於109年12月12日中午12時12分許至同年月26日下午5時11分
    許之間，與郭孟霖以LINE聯繫購買第二級毒品大麻事宜，而
    議定以每公克1,800元價格出售5公克大麻予郭孟霖，郭孟霖
    遂於同年月26日下午2時16分許，匯款9,000元至梁瑞允中國
    信託銀行帳戶，惟因梁瑞允嗣發覺僅能提供4公克大麻予郭
    孟霖，故雙方議定改交易4公克大麻，梁瑞允即於同日下午5
    時31分許，在臺北市○○區○○路0段000巷00號交付大麻4公克
    予郭孟霖，梁瑞允嗣退還1,800元予郭孟霖。
二、案經基隆市警察局移送臺灣臺北地方檢察署（下稱臺北地檢
    署）檢察官偵查起訴。
    理  由
壹、程序事項
    被告以外之人於審判外之言詞或書面陳述，除法律有規定者
    外，不得作為證據，刑事訴訟法第159條第1項定有明文。又
    被告以外之人於審判外之陳述，雖不符刑事訴訟法第159條
    之1至第159條之4之規定，而經當事人於審判程序同意作為
    證據，法院審酌該言詞陳述或書面陳述作成時之情況，認為
    適當者，亦得為證據；當事人、代理人或辯護人於法院調查
    證據時，知有同法第159條第1項不得為證據之情形，而未於
    言詞辯論終結前聲明異議者，視為有前項之同意，刑事訴訟
    法第159條之5定有明文。查檢察官、被告梁瑞允及辯護人於
    本院審理時，對本判決以下引用之證據資料，均表示沒有意
    見，且於言詞辯論終結前，均未就本院經調查採用之證據，
    主張有刑事訴訟法第159條第1項不得為證據之情形，本院復
    審酌各該證據作成時之情況，尚無違法不當之情形，且與待
    證事實具有關聯性，認以之作為證據應屬適當，揆諸上揭規
    定，應有證據能力。
貳、實體事項
一、上揭犯罪事實，業據被告於偵查中及本院審理時均坦承不諱
    （見偵32201卷一第29至39頁、第239至241頁、本院訴字卷
    第46、104、110頁），核與證人李若唐、郭孟霖偵查中之證
    述情節相符（見偵32201卷二第29至35頁、第63至65-1頁、
    他8778卷第21至23頁、第102至103頁、第141至142頁、偵32
    201卷一第48至58頁、第189至190頁），並有LINE對話紀錄
    翻拍照片及譯文、被告之中國信託銀行帳戶開戶資料及交易
    明細表、基隆市警察局搜索扣押筆錄、扣押物品目錄表、扣
    押物品收據等在卷可稽（見偵32201卷一第93至115頁、第24
    7至327頁、第117至127頁、第87至91頁、他8778卷第49至63
    頁），足認被告上開任意性自白與卷內證據資料相符，可資
    採為認定犯罪事實之依據。被告自承其歷次販賣大麻予證人
    李若唐、郭孟霖之價格均高於其購入價，並有上開帳戶交易
    明細可憑，足認被告確有營利意圖而販賣毒品。綜上，本案
    事證明確，被告犯行均堪認定。
二、論罪科刑：
　㈠大麻為毒品危害防制條例第2條第2項第2款明文規定之第二級
    毒品，是核被告如附表編號一至編號四所為，均係犯毒品危
    害防制條例第4條第2項之販賣第二級毒品罪。被告歷次販賣
    前持有第二級毒品大麻之行為，各為販賣行為所吸收，均不
    另論罪。被告就附表編號一至編號四所示各次犯行間，犯意
    各別、行為互殊，應予分論併罰。
　㈡被告就販賣第二級毒品大麻予證人李若唐之事實（如事實欄
    一㈠所示），於被有偵查權之機關發覺前，即委任辯護人向
    偵查檢察官提出答辯狀供出上開犯行，有110年11月23日刑
    事答辯（一）狀在卷可考（見偵32201卷一第239至243頁）
    ，被告對未發覺之罪自首而接受裁判，依刑法第62條前段之
    規定減輕其刑。
　㈢被告於偵查及本院審理中就事實欄所示4次犯行均自白有販賣
    第二級毒品大麻之事實，已如前述，則有毒品危害防制條例
    第17條第2項規定之適用，均應減輕其刑。
  ㈣又按毒品危害防制條例第17條第1項規定，犯該條例第4條至
    第8條、第10條或第11條之罪，供出毒品來源，因而查獲其
    他正犯或共犯者，減輕或免除其刑。所稱「供出毒品來源，
    因而查獲其他正犯或共犯者」，係指被告供出毒品來源之有
    關資料，諸如正犯或共犯之姓名、年籍、住居所或其他足資
    辨別之特徵等，使調查或偵查犯罪之公務員因而對之發動調
    查或偵查並查獲者而言。又所謂「供出毒品來源」，當係指
    犯該條例所定上開各罪之人，供出其所犯上開各罪該次犯行
    之毒品來源而言。亦即被告之「供出毒品來源」，與調查或
    偵查犯罪之公務員對之發動調查或偵查並進而查獲之間，須
    有先後且具有相當因果關係者，始克相當，非謂被告一有「
    自白」，供述毒品之來源，即應依上開規定予以減輕或免除
    其刑。經查，被告於本案查獲後，於警詢時即供述其毒品來
    源為吳其鍌，並當場指認吳其鍌之照片使警方得特定該人之
    真實姓名年籍，警方之後確有查獲吳其鍌販毒案並移送臺北
    地檢署檢察官偵辦，有基隆市警察局111年7月20日基警刑大
    偵三字第1110004392號函暨所附刑事案件移送書、臺北地檢
    署111年8月2日北檢邦宿111偵23022字第1119068197號函附
    卷可憑（見本院訴字卷第85至92頁、第99頁），堪認被告就
    本案販賣第二級毒品犯行已供出毒品來源為吳其鍌並因而查
    獲，其供出毒品來源與查獲間具有相當因果關係，是被告被
    訴本案犯行均應依毒品危害防制條例第17條第1項之規定減
    輕其刑。被告就事實欄一㈠所示犯行有以上所述3種刑之減輕
    事由，就事實欄一㈡、㈢、㈣所示犯行有以上所述2種刑之減輕
    事由，均依法依較少之數遞減其刑。
  ㈤辯護人雖稱請依刑法第59條減刑云云，惟刑法第59條規定之
    酌量減輕其刑，必須犯罪另有特殊之原因與環境，在客觀上
    足以引起一般同情，認為即使予以宣告法定最低度刑，猶嫌
    過重者，始有其適用。而毒品之危害，除侵害施用者之身心
    健康外，並造成整體國力之實質衰減，復因毒品施用者為取
    得購買毒品所需之金錢，亦衍生家庭、社會治安問題，因此
    政府近年來為革除毒品之危害，除於相關法令訂定防制及處
    罰之規定外，並積極查緝毒品案件，復在各大媒體廣泛宣導
    反毒，被告與證人郭孟霖之對話中亦提及他人因販毒遭查緝
    之事，並互相提醒要謹慎，被告自是知悉販毒係法所不許。
    且被告本案被起訴之販賣毒品次數達4次，並非僅1、2次，
    且對象並非僅1人，販賣數量及金額亦非甚微，復查無被告
    本案犯罪有何特殊之原因或環境而在客觀上足以引起一般同
    情，又被告本案犯行均已依上述規定減輕其刑，均無即使科
    以該減輕後之最低刑度仍嫌過重之情形，是無再依刑法第59
    條減輕其刑之必要。
  ㈥至被告及辯護人請求對被告為緩刑之宣告云云，惟本件如附
    表編號二至編號四所宣告之刑已逾2年，不符合緩刑要件，
    爰不予宣告緩刑。至附表編號一所示之宣告刑雖是2年內之
    有期徒刑，惟被告於犯附表編號一所示販賣第二級毒品犯行
    之前後有數次販賣第二級毒品之行為，顯見被告此次犯行並
    非僅是一時失慮而誤觸法網，難認有暫不執行宣告刑為適當
    之情形，自無從宣告緩刑。
  ㈦爰以行為人責任為基礎，審酌被告明知第二級毒品大麻並非
    可以合法販賣，而且容易成癮，足以損害身心，仍數次販售
    毒品，其非法助長毒品流通，戕害國民健康，進而影響社會
    治安，危害重大，實應譴責。惟念被告犯後坦認犯行，犯罪
    後態度良好；酌及犯罪之動機、各該犯罪之手段、方法，販
    賣次數、販賣毒品數量及所獲利益；兼衡被告大學畢業之智
    識程度，目前從事顧問工作，家庭經濟狀況小康（見本院訴
    字卷第111頁）等一切情狀，就其所犯分別量處如附表編號
    一至編號四「罪名與宣告刑」欄所示之刑。酌以本案各次犯
    行之犯罪時間接近，犯罪手法相似，如以實質累進加重方式
    定應執行刑，科處刑罰之刑度顯將逾越各別犯罪行為之不法
    內涵，而有違罪責相當原則，是依多數犯罪責任遞減原則，
    並酌以法律授與裁量權之目的，就附表編號一至編號四「罪
    名與宣告刑」欄所處之刑，定其應執行之刑如主文所示。
三、沒收：
  ㈠犯毒品危害防制條例第4條之罪者，其供犯罪所用之物，不問
    屬於犯罪行為人與否，均沒收之，毒品危害防制條例第19條
    第1項定有明文。扣案之iPhone SE手機1支（IMEI碼：00000
    000000000號，含門號0000000000號SIM卡1張)為被告所有，
    用來與證人李若唐、郭孟霖聯絡交易毒品及日常使用等情，
    為被告陳述在卷（見本院訴字卷第106至107頁）。是前揭扣
    案手機1支為被告所有供本案販賣毒品所用之物，依上開規
    定宣告沒收。
  ㈡犯罪所得，屬於犯罪行為人者，沒收之；前二項之沒收，於
    全部或一部不能沒收或不宜執行沒收時，追徵其價額，刑法
    第38條之1第1項前段、第3項定有明文。被告販賣如附表編
    號一至編號四所示第二級毒品共獲得買賣價金23,100元，業
    經本院認定如前，此犯罪所得雖未扣案，仍應依前揭規定宣
    告沒收，於全部或一部不能沒收或不宜執行沒收時，追徵其
    價額。
據上論斷，應依刑事訴訟法第299條第1項前段，判決如主文。
本案經檢察官王鑫健提起公訴，檢察官林婉儀到庭執行職務。
中　　華　　民　　國　　111 　年　　8 　　月　　25　　日
　　　　　　　　　刑事第十二庭  審判長法　官　林虹翔
　　　　　　　　　　　　　　　　　　　法  官  陳冠中
　　　　　　　　　                    法　官　卓育璇
以上正本證明與原本無異。
如不服本判決，應於收受送達後20日內向本院提出上訴書狀，並
應敘述具體理由；其未敘述上訴理由者，應於上訴期間屆滿後20
日內向本院補提理由書（均須按他造當事人之人數附繕本）「切
勿逕送上級法院」。因疫情而遲誤不變期間，得向法院聲請回復
原狀。
　　　　　　　　　　　　　　　　      書記官　鄭淑丰
中　　華　　民　　國　　111 　年　　8 　　月　　25　　日
附錄本案論罪科刑法條：
毒品危害防制條例第4條第2項
製造、運輸、販賣第二級毒品者，處無期徒刑或十年以上有期徒
刑，得併科新臺幣一千五百萬元以下罰金。

附表:
編號 交付毒品時間 交易對象 毒品重量 交易價格 （新臺幣） 罪名與宣告刑 沒收 一 109年9月7日晚間9時9分後之當日某時許 李若唐 1公克 1,500元 梁瑞允犯販賣第二級毒品罪，處有期徒刑壹年肆月。 扣案之iPhone SE手機壹支（IMEI碼：00000000000000號，含門號0000000000號SIM卡壹張)沒收。 未扣案之犯罪所得新臺幣壹仟伍佰元沒收，於全部或一部不能沒收或不宜執行沒收時，追徵其價額。 二 109年9月3日晚間8時8分許  郭孟霖 5公克 8,000元 梁瑞允犯販賣第二級毒品罪，處有期徒刑貳年捌月。 扣案之iPhone SE手機壹支（IMEI碼：00000000000000號，含門號0000000000號SIM卡壹張)沒收。 未扣案之犯罪所得新臺幣捌仟元沒收，於全部或一部不能沒收或不宜執行沒收時，追徵其價額。 三 109年9月6日晚間10時56分許 郭孟霖 4公克 6,400元 梁瑞允犯販賣第二級毒品罪，處有期徒刑貳年柒月。  扣案之iPhone SE手機壹支（IMEI碼：00000000000000號，含門號0000000000號SIM卡壹張)沒收。 未扣案之犯罪所得新臺幣陸仟肆佰元沒收，於全部或一部不能沒收或不宜執行沒收時，追徵其價額。 四 109年12月26日下午5時31分許  郭孟霖 4公克 7,200元 梁瑞允犯販賣第二級毒品罪，處有期徒刑貳年柒月。  扣案之iPhone SE手機壹支（IMEI碼：00000000000000號，含門號0000000000號SIM卡壹張)沒收。 未扣案之犯罪所得新臺幣柒仟貳佰元沒收，於全部或一部不能沒收或不宜執行沒收時，追徵其價額。